【裁判字號】    91,簡,210
【裁判日期】    921128
【裁判案由】    贈與稅
【裁判全文】
臺中高等行政法院判決                              九十一年度簡字第二一○號
    原      告  甲○○
    被      告  財政部臺灣省中區國稅局
    代  表  人  乙○○
    訴訟代理人  丙○○
右當事人間因贈與稅事件，原告不服財政部中華民國九十一年十二月十三日台財訴字
第○九一○○五二○一九號訴願決定，提起行政訴訟，本院判決如左︰
    主  文
原告之訴駁回。
訴訟費用由原告負擔。
    事  實
壹、事實概要：
    緣原告於八十年度贈與現金三六四、九二○元，二四七、二二一元及三五二、五
    四○元予其父林日雄、姐林莉莉及弟林正宏等三人，已超過當年度贈與稅免稅額
    ，而未依遺產及贈與稅法規定辦理贈與稅申報，案經被告機關查獲，乃依查得資
    料，核定原告八十年度贈與總額九六四、六八一元，淨額為五一四、六八一元，
    應納稅額二二、七三四元，並依遺產及贈與稅法第四十四條規定，按應納稅額處
    一倍之罰鍰二二、七○○元。原告不服，就贈與總額及罰鍰部分，申請復查結果
    ，未獲變更，循序提起訴願遞遭決定駁回，遂提起行政訴訟。
貳、兩造聲明：
  一、原告聲明求為判決：
      訴願決定及原處分均撤銷。
  二、被告聲明求為判決：
      駁回原告之訴。
參、兩造之爭點：
  一、原告主張之理由：
      原告於七十九年三月十六日當國民義務兵（兩年），八十年間原告正在金門服
      役，沒回台灣。銀行開戶資料並非原告本人親自辦理；如認係原告去開戶，被
      告應提出證據。
  二、被告主張之理由：
（一）贈與總額部分：
  １、按「凡經常居住中華民國境內之中華民國國民，就其在中華民國境內或境外之
      財產為贈與者，應依本法規定，課徵贈與稅。」為行為時遺產及贈與稅法第三
      條第一項所明定。次按「納稅義務人以現金轉存其親屬名下，如經查明確屬無
      償贈與，應依遺產及贈與稅法第四條規定核課贈與稅‧‧‧」，亦為財政部八
      十四年六月二十日台財稅第八四一六三○九四七號函所明釋。
  ２、本件原告於八十年間以活期儲蓄存款轉存等方式，將存款轉存其父林日雄、姊
      林莉莉及弟林正宏等三人銀行帳戶，案經被告機關初查查獲，因核屬遺產及贈
      與稅法第四條規定之贈與，乃減除查獲前回存原告部分之餘額，核定原告八十
      年度贈與總額為九六四、六八一元。原告不服，復查時主張本件資金之轉存係
      屬借貸行為，且於被告機關查獲前已全部無息攤還，有借據影本為憑，並無贈
      與情事。經查原告於八十年間於台中市第十一信用合作社等金融機構，以活期
      儲蓄存款轉存或定期存款到期解約方式，將該等存款轉存入其父林日雄、姊林
      莉莉及弟林正宏等三人於中國信託投資股份有限公司台中分公司及中聯信託投
      資股份有限公司台中分公司存款帳戶中，有相關傳票及轉存資料附卷可稽，亦
      為原告所不爭，至原告主張係借貸行為，並於本局查獲前已全部無息攤還，然
      查被告機關原查已就查獲前回存原告部分予以減除，且經被告機關另函請其提
      供與受贈人間借貸之資金流程證明文件，以實其說，惟原告未能提示，是其主
      張尚難採據，被告機關按查獲之銀行資金往來資料，依前揭規定核課贈與稅，
      並無不合，復查後乃予維持，並經訴願遞予維持。
  ３、訴訟意旨略謂：
      原告主張贈與當時其人正在金門服兵役，銀行開戶資料並非其本人親自辦理。
  ４、本件原告主張不足採據之理由，已論駁如前，雖原告主張贈與當時其人正在金
      門服兵役，銀行開戶資料並非其本人親自辦理，然對本件贈與稅之核課，並無
      影響，且原告於訴訟時持與復查不同之理由爭執，所持理由前後不一，已難採
      信，併予陳明。
（二）、罰鍰部分：
  １、按「納稅義務人違反第二十三條或第二十四條之規定，未依限辦理遺產及贈與
      稅申報者，按核定應納稅額加處一倍至二倍之罰鍰。」為行為時遺產及贈與稅
      法第四十四條前段所明定。
  ２、本件原告於八十年間贈與父林日雄、姊林莉莉及弟林正宏等三人現金計九六四
      、六八一元，原告未依限申報贈與稅，有相關傳票及轉存資料附卷可稽，案經
      被告機關查獲，乃依前揭規定，按其應納稅額裁處一倍之罰鍰二二、七○○元
      ，尚無不合，復查後予以維持，原告仍有不服，提起訴願，案經訴願決定，遞
      予維持，原告猶未甘服，併同本稅提起訴訟，惟查本件原告仍有漏報贈與稅之
      事實已論述如前，是被告機關原裁處之罰鍰並無不合。
    理  由
一、按「凡經常居住中華民國境內之中華民國國民，就其在中華民國境內或境外之財
    產為贈與者，應依本法規定，課徵贈與稅。」「本法稱贈與，指財產所有人以自
    己之財產無償給予他人，經他人允受而生效力之行為。」「納稅義務人違反第二
    十三條或第二十四條之規定，未依限辦理遺產及贈與稅申報者，按核定應納稅額
    加處一倍至二倍之罰鍰。」行為時遺產及贈與稅法第三條第一項、第四條第二項
    、第四十四條分別定有明文。
二、經查，本件原告於八十年間以活期儲蓄存款轉存等方式，將存款轉存其父林日雄
    、姊林莉莉及弟林正宏等三人銀行帳戶，案經被告機關初查查獲，因核屬遺產及
    贈與稅法第四條規定之贈與，乃減除查獲前回存原告部分之餘額，核定原告八十
    年度贈與總額為九六四、六八一元，贈與淨額五一四、六八一元，應納稅額二二
    、七三四元，並按其應納稅額處一倍之罰鍰二二、七○○元。原告不服，主張本
    件資金之轉存係屬借貸行為，且於被告機關查獲前已全部無息攤還，有借據影本
    為憑，並無贈與情事等語，申經被告機關復查決定以，經查原告於八十年間於台
    中市第十一信用合作社等金融機構，以活期儲蓄存款轉存或定期存款到期解約方
    式，將該等存款轉存入其父林日雄、姊林莉莉及弟林正宏等三人於中國信託投資
    股份有限公司台中分公司及中聯信託投資股份有限公司台中分公司存款帳戶中，
    有相關傳票及轉存資料附卷可稽，亦為原告所不爭之事實，至原告主張係借貸行
    為，並於被告查獲前已全部無息攤還，然查被告機關原查已就查獲前回存原告部
    分予以減除，且經被告機關另函請其提供與受贈人間借貸之資金流程證明文件，
    以實其說，惟原告未能提示，是其主張尚難採據等由，駁回其復查之申請。原告
    不服，仍執前詞提起訴願，訴願決定機關以原告未提示新事證供核，持與被告機
    關相同之論見，予以駁回。原告訴訟意旨主張贈與當時其人正在金門服兵役，銀
    行開戶資料並非其本人親自辦理等語。
三、經查，「動產所有權之歸屬，原以占有為要件，此項存款既係被繼承人之名義存
    入，其物權為存款人所有，在未提領以前，不能指為他人所有，否則權利義務之
    主體無從確定，物權陷於紊亂。被繼承人以其自己名義開立存戶，將款存入銀行
    、郵局及公司，其存款自屬被繼承人所有。」改制前行政法院六十二年判字第一
    二七號著有判例。而遺產及贈與稅法所稱財產，係指「動產、不動產及其他一切
    有財產價值之權利」（本法第四條第一項）而言。本件原告以其活期儲蓄存款轉
    存或定期存款到期解約方式，將該等存款轉存其父林日雄、姊林莉莉及弟林正宏
    等三人銀行帳戶，由其父及姊、弟受領該轉入之存款，經被告機關查獲，因認原
    告符合前揭遺產及贈與稅法第四條第二項「以自己之財產無償給予他人，經他人
    允受」之贈與行為，並無不合。原告如主張非屬贈與，自應就其主張之事實負舉
    證責任。惟原告僅提出其於七十九年至八十一年三月十六日在營服役之退伍令，
    及於復查時提出其父與姊、弟三人之借據，迄未依被告機關另函請其提供與受贈
    人間借貸之資金流程證明文件，其所為主張，尚難憑採。縱原告贈與當時其人正
    在金門服兵役，對本件贈與稅之核課，亦無影響。揆諸首揭規定，被告原查予以
    課稅、處罰，核無違誤；復查及訴願決定遞予維持，亦無不合。原告之訴並無理
    由，應予駁回。並不經言詞辯論而為判決。
據上論結，本件原告之訴為無理由，依行政訴訟法第二百三十六條、第一百九十五條
第一項後段、第九十八條第三項前段、第二百三十三條第一項，判決如主文。
中    華    民    國    九十二      年      十一      月    二十八      日
                 臺 中 高 等 行 政 法 院   第 二 庭
                                         法      官  胡  國  棟
右正本證明與原本無異。
如不服本判決，應於判決送達後二十日內，以本訴訟事件所涉及之法律見解具有原則
性者，始得向本院提出上訴狀並表明上訴理由，經最高行政法院許可，否則不得上訴
；如於本判決宣示後送達前提起上訴者，應於判決送達後二十日內補提上訴理由書（
均應依對造人數提出繕本）。提起上訴應預繳送達用雙掛號郵票三九○元（三十四元
及五元郵票各十份)。
中    華    民    國    九十二      年      十一      月    二十八      日
                                         法院書記官  蔡  騰  德


司法院資訊處製作；財團法人民間司法改革基金會備份。
